台灣高雄地方法院民事裁定　　　　93年度簡聲抗字第3號
　　抗　告　人　甲○○
　　法定代理人　黃秀珠
　　送達代收人　丁玉雯
聲請人對於民國94年2 月21日本院94年度鳳救字第1號裁定提起抗
告，本院裁定如下：
  主  文
原裁定廢棄。
准予訴訟救助。
  理  由
一、抗告意旨略以：抗告人即訴訟救助聲請人對於被告盛偉有限
    公司及楊盛哲訴請連帶負損害賠償責任事件，本應於起訴時
    繳交裁判費用，然抗告人自幼父母離異，靠母親獨力扶養，
    家境清苦，本以為聲請人已可共同負擔家計，改善家中經濟
    狀況，詎料竟發生本件職災事故，致家中處境日益困窘，原
    裁定認抗告人名下有房屋1幢、土地2筆，總價值為新台幣（
    下同）1,191,300元，抗告人法定代理人黃秀珠名下有房屋2
    幢、土地2 筆，扣除共同居住之房屋及土地後，總價值尚有
    935,692元，故不符合財團法人法律扶助基金會所制訂之「
    受法律扶助者無資力認定標準」第3條第1項第1款、第2款所
    定之情形，而裁定駁回抗告人之聲請。實則抗告人名下之上
    開不動產均屬抗告人之父親謝見旺所有，抗告人及其他家庭
    成員並無法處分。其次抗告人之法定代理人黃秀珠名下之不
    動產，其中一筆房屋及建物係供抗告人全家居住；另一筆房
    屋及建物則屬菜市場攤位，供黃秀珠販肉使用。抗告人於發
    生本件職業災害後除增加生活上所需之費用外，同時也減少
    收入以貼補家用，因此抗告人每月可處分之收入及家庭成員
    可處分之資產，應已合於無資力之認定標準，故提起抗告請
    求廢棄原裁定，並准予訴訟救助等語。
二、按因職業災害所提民事訴訟，法院應依職業災害勞工聲請，
    以裁定准予訴訟救助，但顯無勝訴之望者，不在此限，職業
    災害勞工保護法第32條第1 項定有明文。關於聲請訴訟救助
    ，民事訴訟法第109條第2項並未規定當事人就非顯無勝訴之
    望，亦應釋明，故當事人不負釋明之責，至其訴訟是否非顯
    無勝訴之望，應由法院依其自由意見決之；而民事訴訟法第
    107 條所謂顯無勝訴之望者，係指聲請訴訟救助之當事人所
    提起之訴或上訴依其主張之事實於法律上本無獲得勝訴之望
    ；或其起訴或上訴為不合法之情形而言，若尚須經法院調查
    辯論後，始能知悉其勝負之結果者，不得謂為顯無勝訴之望
    ，最高法院62年台抗字第500號判例及87年台抗字第660號判
    決可資參照。
三、本件依抗告人起訴意旨自形式上觀之，其係就與被告盛偉有
    限公司及楊盛哲間職業災害所生之損害賠償事件起訴，而請
    求依勞動基準法第59條規定及民法侵權行為之法律關係請求
    職業災害補償與損害賠償，業據本院調取原審94年鳳補字第
    9 號簡易案卷核閱屬實，足證抗告人係因職業災害事故提起
    本件民事訴訟至明。且依抗告人所提起之訴並無不合法之情
    形；所主張之事實，亦非法律上本無獲得勝訴之望，亦即訴
    訟勝負結果，尚須經原審調查辯論後始能知悉。是以，依前
    開說明，抗告人聲請訴訟救助，依法自應予准許。原裁定漏
    未斟酌上揭法律規定，駁回抗告人訴訟救助之聲請，尚有未
    洽，抗告人提起抗告，為有理由，爰依法廢棄原裁定，並裁
    定如主文第2項所示。
四、依民事訴訟法第492條第2項，裁定如主文。
中　　華　　民　　國　　94　　年　　4 　　月　　20　　日
                  民事鳳山分庭審判長法  官  王伯文
                                    法  官  郭文通
                                    法  官  李代昌
正本係照原本作成。
不得抗告
中　　華　　民　　國　　94　　年　　4 　　月　　20　　日
                                    書記官　鍾錦祥
